臺灣高等法院高雄分院民事判決　九十一年度訴易字第三一號
　　原　　　告 　丁○○
　　被　　　告　 丙○○
　　　　　　　　 乙○○
　　訴訟代理人　 甲○○
右當事人間請求損害賠償事件，經刑事庭移送前來，本院判決如左：
    主    文
被告丙○○應給付原告新台幣拾貳萬捌仟肆佰捌拾肆元，及自民國九十一年六月十四
日起至清償日止按年息百分之五計算之利息。
原告其餘之訴駁回。
訴訟費用由被告丙○○負擔二分之一，餘由原告負擔。
    事　　實
甲、原告方面：
一、聲明：求為判決：
（一）被告等應連帶給付原告新台幣（以下同）三十二萬二千一百四十元及自起訴狀
      繕本最後送達翌日即均自九十一年六月十四日起至清償日止按年利率百分之五
      計算之利息。
（二）訴訟費用由被告連帶負擔。
二、陳述：
（一）被告丙○○於九十年四月三日下午五時十五分許，駕駛車牌號碼ＯＣＤ─四八
      ０號重型機車，沿高雄市○○區○○路由西向東行駛，本應注意車前狀況，遵
      守道路交通標誌、標線、號誌之指示，而當時天氣晴朗、日間自然光線、視距
      良好、市區道路乾燥、無缺陷及障礙、行車管制號誌運作正常，依其智識、能
      力又無不能注意之情事，詎被告丙○○行至興中路與光華二路交岔口，尚未抵
      興中路口停止線時，竟疏未注意車前狀況及路口行車號誌已轉變為黃燈，即將
      失去通行路權，而仍駛出興中路口，左轉往光華二路，與原告騎乘沿光華二路
      由南向北行駛之車牌號碼ＸＡＦ─四三八號重型機車相撞擊，原告因而人車倒
      地，受有左側鎖骨骨折之傷害。被告丙○○應負肇事過失責任，刑事部分業經
      鈞院九十一年度交上訴字第二七號刑事判決其過失傷害罪刑確定在案。
（二）被告乙○○為被告丙○○之同居人，明知丙○○曾經中風，操作重型機車緩慢
      不便，有隨時肇事之可能，被告乙○○本應注意而未盡應注意監督之責，而將
      其所有重型機車平時供丙○○騎乘，以致肇事致原告左側鎖骨骨折，原告之受
      傷與被告乙○○亦有因果關係，被告自應連帶負損害賠償責任。
（三）按因故意或過失不法侵害他人之權利者，負損害賠償責任，不法侵害他人之身
      體或健康者，對於被害人因此喪失或減少勞動能力或增加生活上之需要時，應
      負損害賠償責任，不法侵害他人之身體、健康者，被害人雖非財產上之損害，
      亦得請求賠償相當之金額，為民法第一百八十四條第一項、第一百九十三條第
      一項、第一百九十五條第一項定有明文，玆就被告等依法應負損害賠償責任賠
      償原告所受損害、所失利益及慰撫金分述如下：
  １、醫療費用部分：原告所受傷害支出醫藥費部分之自負額為四千三百二十三元。
  ２、增加生活上之需要部分：原告左側鎖骨骨折之重大傷害，致無法駕車或騎機車
      ，治療期間往返長庚醫院不得不以計程車代步，每次往返車資計五百元，出院
      至今門診十次，共支付車資五千元；又原告現仍在復健治療中，據醫師告知至
      少需要再進行復健門診每二個月一次，因此須再門診六次，計車資三千元，此
　　　將來之車資乃維持傷害後身體之必需支出，依民法第一百九十三條及最高法院
      六十五年十月十二日第八次民庭庭推總會議決議之旨，原告亦得預先請求被告
      等賠償。
  ３、勞動力損失部分：原告原就職於台灣花王股份有限公司，平時從事駕駛大貨車
      及上下貨工作，因左鎖骨骨折住院及出院在家修養，自九十年四月三日至二十
      六日共計二十四天無法上班工作，未能領取薪資共九千八百十七元，有服務證
      明書、薪資證明書可證。
  ４、慰撫金部分：原告因被告等不法侵害身體致左鎖骨骨折，無法復原，除須忍受
      身體之劇烈疼痛外，住院及出院後請假之門診長庚醫院返還治療，又造成右鎖
      骨不平衡，右手腕關節抽痛之後遺症，身心備受煎熬，抽痛時醫師注射類固醇
      止痛，醫師告知要開刀手術才能終止右鎖骨不平衡造成之抽痛，更增加被害人
      精神上之痛苦。原告因就職於台灣花王股份有限公司，平時從事駕駛大貨車及
      上下貨搬運工作，因被告等之過失傷害致左鎖骨骨折，以致無法搬運貨品，又
　　　逢公司進行業務縮編，將原告視為不力工作者，公司已告知將於九十一年六月
      遭資遣，屆時原告將失業，復且被告等於原告受傷至今，不曾聞問，毫無誠意
      及悔意，而一再強辯卸責，拒不出面和解原告之身體所受損害，更令原告心寒
      ，原告自得依民法第一百九十五條規定請求三十萬元之精神上損害賠償。
  ５、綜上所述，原告請求賠償金額共三十二萬二千一百四十元。
三、證據：提出台灣高雄地方法院刑事判決影本一件、台灣高雄地方法院檢察署函影
    本一件、最高法院刑事判決影本一件、醫療收據影本十六紙、服務證明書影本二
    件、離職證明書影本一件、薪資證明書影本一件、戶籍謄本正本二件。
乙、被告方面：
一、聲明：求為判決：
（一）原告之訴駁回。
（二）訴訟費用由原告負擔。
二、陳述：
（一）本案肇事者為丙○○，業經鈞院及地院刑庭判決確認，而丙○○與乙○○在法
      律上並無關係，顯然原告將乙○○列為被告為當事人不適格，請求駁回，最高
      法院八十年台上字第一七七六號判例可資參照。
（二）依交通大隊第五分隊九十年四月四日道路交通事故調查表「四月三日十七時十
      五分由原告騎機車側面撞倒被告丙○○，肇事地點為苓雅區○○路與興中路交
      叉口慢車道，當時兩邊路口紅綠燈號誌正常」，被告丙○○當時頭破血流、頭
      痛昏眩（診斷證明書），據吾人常理經驗，交叉口兩邊路口紅綠燈號誌顯現必
      然相反，若被告丙○○搶黃燈或闖紅燈，時值下班巔峰往來車輛多，必被撞倒
      在大路中央，不會倒在光華二路八十巷前民宅左側牆邊，且兩造機車嚴重毀損
      ，被告受傷嚴重，原告卻只輕傷，顯然原告超速闖紅燈第一位側撞被告，所有
      陳述筆錄亦如此記載，刑事判決書亦如此確認。至於交通大隊第五分隊四月十
      三日交通事故談話紀錄表「原告肇事自認時速有四十至五十公里」，被告並無
      過失，請求駁回原告醫療費部分，至少原告應自行負擔○‧九以上醫療費用。
（三）原告於九十年四月三日左側小鎖骨於長庚醫院固定、適當治療後當天隨即出院
      （醫院拒絕小病住院），診斷書對其病症、影響無任何特別記載，除會造成短
      暫生活不便，幾天調養外，可與正常人一樣作息，並無大礙，原告起訴狀請求
      增加生活上需要部分、喪失勞動力部分及慰撫金部分，不但計程車資及復健門
      診沒有舉證，且是否必要亦無醫師證明，何況原告被任職公司資遣因素很多，
      包括公司虧損或遷移、品德不良、工作不力、效率太差，綜觀全案，原告沒有
      舉證被任職公司資遣與本案有關之因果關係證據，何況原告病症小，又在慢車
      道超速闖紅燈第一位側撞被告，請求上述賠償無法令依據，也無理由，請求鈞
      院駁回，否則這些費用原告至少應負擔十分之九以上。
（四）至於被告被原告撞得頭破血流怕中風發作，被告回顧原告無大礙，就獨自先回
      家吃預防中風藥而休息，卻被判肇事逃逸、過失傷害入獄，請求鈞院獨立認定
      事實判決，不受刑事判決確定拘束。縱觀原告自始至終都不尊重法庭秩序，經
      常與開庭法官、當事人無理爭辯拖延時間，原告傷勢據主治醫師說明只要一週
      即可復原，然而原告每次出庭卻還故意吊繃帶並且開車，顯然作法相互矛盾，
      其說詞值得再斟酌。被告乙○○與丙○○確無財產，平日僅靠女兒每月四千元
      資助，若鈞院認被告丙○○也有過失須賠償，請求鈞院斟酌民法第二一七條，
      予以減輕或免除，為顯示被告誠意，請求鈞院判准每月四千元無息分期償還，
      訴訟代理亦為免費，以便維持基本生活。
三、證據：提出診斷證明書、診斷書、殘障手冊均影本各一件。
丙、本院依職權函調本院九十一年度上訴字第二七號與臺灣高雄地方法院九十年度交
    訴字第一三九號刑事卷，及臺灣高雄地方法院檢察署九十年度偵字第一二二八五
    號偵查卷與所附警卷，並予影印附卷。
    理　　由
一、本件原告起訴主張前開被告丙○○駕駛重型機車，未注意車前狀況及號誌，致與
    原告騎乘之重型機車車頭擦撞，使原告受有左側鎖骨骨折之傷害，被告丙○○應
    負肇事過失責任，業經本院九十一年度上訴字第二七號刑事判決罪刑確定在案等
    事實，已據提出長庚紀念醫院診斷證明書影本一紙，並引用前開刑事案卷與刑事
    判決為證。被告丙○○對於前開駕車肇禍及已受刑事判決過失傷害罪刑之事實並
    不爭執，惟以本件肇事主因應由原告負責，其並無過失，及被告乙○○抗辯伊非
    駕駛人，原告對伊請求為當事人不適格各等語置辯。經查：
（一）本院函調前開刑事案卷，查被告丙○○於九十年四月三日下午五時十五分許，
      駕駛車牌號碼ＯＣＤ─四八０號重型機車，沿高雄市○○區○○路由西向東行
      駛，途經興中路與光華二路交岔口，尚未抵興中路口停止線時，疏未注意車前
      狀況及路口行車號誌已轉變為黃燈，即將失去通行路權，而仍駛出興中路口，
      左轉往光華二路，適有原告騎乘車牌號碼ＸＡＦ─四三八號重型機車沿光華二
      路由南向北行駛，俟紅燈轉變為綠燈後起步直行，貿然行至上開路口，被告丙
      ○○之重型機車右側與原告之重型機車車頭擦撞，原告因而人車倒地，受有左
      側鎖骨骨折傷害等事實，業據被告丙○○於警訊自承無訛，並經原告於警訊、
　　　原審、偵審及本院審理中指述纂詳，復有高雄市○○○○○道路交通事故調查
      報告表、交通大隊交通事故談話紀錄表、長庚紀念醫院診斷證明書附警卷內可
      稽，而當時天氣晴朗、日間自然光線、視距良好、市區道路乾燥、無缺陷及障
      礙、行車管制號誌運作正常，依其智識、能力又無不能注意之情事，亦據高雄
      市政府警察局交通大隊據報處理之員警觀察、記載明確，此有高雄市○○○○
      ○道路交通事故調查報告表附於警卷可憑。
（二）被告丙○○於刑案二審審理中雖改稱其行駛至興中路與光華二路交岔口停止線
      前時，路口行車號誌為綠燈，尚未轉變為黃燈，因其曾經中風，操作不便，車
      速甚慢，俟其通過交岔路口中心時，號誌始轉變為黃燈及紅燈，警訊筆錄記載
      不實云云。惟查，本案並無證據足認被告於警訊之供述非出於自由意志或係遭
      強暴、脅迫、利誘、詐欺、疲勞訊問等不正方法後所為，被告丙○○警訊所供
      自非不得採為證據。且製作被告交通事故談話紀錄表與警訊筆錄之員警並非同
      一人，與被告亦均無仇隙宿怨，自無必要或可能均就號誌部分為不實之記載以
      誣陷被告。況被告之交通事故談話紀錄表及警訊筆錄中，均已詳細記載被告供
      稱，其因身體不適，始於肇事後旋即返家休息、睡眠，而未停留現場等情，顯
      尚難認警訊筆錄有遭杜撰或歪曲被告供述之情事。被告丙○○上開翻異之詞，
      自不足採。是被告丙○○機車行駛至興中路與光華二路交岔口，尚未抵興中路
      口停止線時，路口行車號誌已轉變為黃燈，應可認定。又被告丙○○駕駛重型
      機車，係沿高雄市○○區○○路由西向東行駛，而原告駕駛重型機車，係沿光
      華二路由南向北行駛，二車並非同路一前一後同向行駛，被告丙○○在刑案又
      抗辯係原告追撞其車云云，亦無足取。
（三）被告丙○○於路口行車號誌為黃燈時，竟未注意車前狀況而仍駛出興中路口，
      左轉往光華二路，在行車號誌轉變為紅燈時，未能通過該交岔路口，致與原告
      騎乘機車相撞，自應負肇事過失責任，其因而致原告受傷，是其過失行為與原
      告之傷害間，顯有相當因果關係。而原告騎乘機車沿光華二路由南向北行駛至
      該路口時，行車號誌由紅燈轉變為綠燈而起步直行，亦疏未注意前後左右路況
      ，致兩機車相擦撞，原告亦與有過失甚明；審酌其雙方過失程度，認被告丙○
      ○應負十分之六，原告應負十分之四之過失責任。被告抗辯稱被告丙○○並無
      過失，且原告亦應負擔責任僅十分之九云云，尚無可採。
二、按因故意或過失不法侵害他人權利者，負損害賠償責任；不法侵害他人之身體或
    健康者，對於被害人因此喪失或減少勞動能力，或增加生活上之需要時，應負損
    害賠償責任；又不法侵害他人之身體、健康‧‧‧被害人雖非財產上之損害，亦
    得請求賠償相當之金額；民法第一百八十四條第一項、第一百九十三條第一項、
    第一百九十五條第一項分別定有明文。原告主張被告丙○○應負本件肇事之侵權
    行為責任，依上開規定請求被告丙○○賠償其損害，自屬有據，茲就原告請求事
    項審酌如下：
（一）醫療費用部分：原告主張其因受有前述傷害而支出醫療費計自負額部分四千三
      百二十三元，提出長庚紀念醫院診斷證明書影本一紙及醫療費收據影本十六紙
      為證，並為被告所不爭執（見本院卷第三七頁），自應予准許。
（二）增加生活上之需要部分：原告主張其因左側鎖骨骨折之重大傷害，致無法駕車
      或騎機車，治療期間往返長庚醫院以計程車代步，每次往返車資計五百元，出
　　　院至今門診十次，共支付車資五千元；又原告現仍在復健治療中，據醫師告知
　　　至少需要再進行復健門診每二個月一次，因此須再門診六次，計車資三千元，
　　　請求賠償八千元等情，為被告丙○○所否認，且原告迄未能證明其究竟有何乘
      坐計程車往就醫之需要，亦無其支出之證明，是原告此部分所述自難認為真實
      ，其請求不能准許。
（三）勞動力損失部分：原告主張其原就職於台灣花王股份有限公司，平時從事駕駛
　　　大貨車及上下貨工作，因左鎖骨骨折住院及出院在家休養，自九十年四月三日
　　　至二十六日共計二十四天無法上班工作，未能領取薪資共九千八百十七元，有
　　　其提出之服務證明書、薪資證明書等影本各一紙可證，可認屬實被告丙○○僅
　　　抗辯原告上開金額係其請假被扣薪，與其損害無關云云，然查原告所提之薪資
　　　證明書影本已載明上開金額係因原告請假而扣薪甚明，而該扣薪日期係自九十
　　　年四月六日至四月二十六日，即係被告於九十年四月三日受傷日起至四月二十
　　　六日止之期間，參酌原告所受傷勢係左鎖骨骨折，則依一般情形，原告受傷後
　　　治療及休養二十三日，而被扣薪九千八百十七元，原告就此部請求被告賠償，
　　　應屬合乎常理，應予准許，被告丙○○所辯尚無可取。
（四）慰撫金部分：原告主張其所受左鎖骨骨折傷害，除須忍受身體之劇烈疼痛外，
      住院及出院後請假之門診長庚醫院返還治療，又造成右鎖骨不平衡，右手腕關
      節抽痛之後遺症，身心備受煎熬，抽痛時醫師注射類固醇止痛，醫師告知要開
      刀手術才能終止右鎖骨不平衡造成之抽痛，更增加原告精神上之痛苦。原告因
      就職於台灣花王股份有限公司，平時從事駕駛大貨車及上下貨搬運工作，因傷
      以致無法工作，又逢公司進行業務縮編，將原告視為不力工作者，於九十一年
      六月遭資遣而失業，復且被告等於原告受傷至今，不曾聞問，毫無誠意及悔意
      ，而一再強辯卸責，拒不出面和解，更令原告心寒，原告自得請求三十萬元之
　　　精神上損害賠償等情。被告丙○○則抗辯原告請求數額過高。經審酌兩造之身
　　　分、經濟地位及原告受傷勢程度等一切情狀，認原告請求精神慰撫金以二十萬
　　　元為適當，逾此部分之請求為無據，不能准許。
三、依上所述，原告請求有理由者為醫療費用四千三百二十三元，勞動損失部分九千
    八百十七元，精神慰撫金二十萬元，共二十一萬四千一百四十元，再依前述被告
    應負十分之六過失責任，原告所得請求金額為十二萬八千四百八十四元，從而，
    原告依侵權行為之法律關係，請求被告丙○○賠償十二萬八千四百八十四元，及
    自起訴狀繕本最後送達翌日即民國九十一年六月十四日起至清償日止按年息百分
    之五計算之利息，為有理由，應予准許，超過此部分之請求為無據，不能准許。
四、次查，原告所受之傷害係與被告丙○○之機車相撞擊而倒地所致，被告乙○○雖
    為機車所有人但並非騎乘機車之人，被告乙○○辯稱其並非共同侵權行為人，而
    原告主張被告乙○○應與被告丙○○負連帶賠償責任，係以被告乙○○明知被告
    丙○○曾經中風，操作重型機車不便，未盡注意監督責任，將所有重型機車借與
    被告丙○○騎乘，才致肇事使原告受傷，依法應負連帶損害賠償責任云云為其依
    據。然查被告二人既係同居人而共同生活，被告乙○○所有機車放置於其二人同
    居處所，被告丙○○予以騎乘，既陳稱未告知乙○○，則被告乙○○辯稱非其所
    能知悉云云，原告又尚未能就被告乙○○有知情而故意交付機車予丙○○騎乘之
    事實舉證證明，則原告請求被告乙○○應與丙○○連帶負賠償責任，自難認有據
    。被告此部分之請求尚無理由，應予駁回。
五、至兩造其餘攻擊防禦之方法，核與本判決基礎不生影響，不予一一論述，並此敘
    明。
六、據上論結，本件原告之訴為一部有理由，一部無理由，依民事訴訟法第七十九條
    但書判決如主文。
中　　　華　　　民　　　國　　九十一　　年　　　十二　　月　　十八  　　日
                                      臺灣高等法院高雄分院民事第五庭
~B1審判長法官　蔡明宛
~B2法　　　官　黃科瑜
~B3法　　　官　林健彥
右為正本係照原本作成。
不得上訴。
中　　　華　　　民　　　國　　九十一　　年　　 十二　　 月　　 二十　　 日
~B法院書記官　葉淑華
